【裁判字號】    98,交聲,2487
【裁判日期】    980831
【裁判案由】    違反道路交通管理處罰條例聲明異議
【裁判全文】
臺灣臺北地方法院交通事件裁定        98年度交聲字第2487號
原處分機關  臺北市交通事件裁決所
受處分人    甲○○
                    樓
上列受處分人因違反道路交通管理處罰條例案件，對於臺北市交
通事件裁決所中華民國98年7月29日所為之處分（原處分案號：
北市裁罰字第裁22-A00000000號），聲明異議，本院裁定如下：
    主  文
異議駁回。
    理  由
一、按汽車駕駛人，行經有燈光號誌管制之交岔路口闖紅燈，處
    新臺幣（下同）1,800元以上5,400元以下罰鍰，又汽車駕駛
    人，有違反道路交通管理處罰條例第53條情形者，除依原條
    款處罰鍰外，並予記違規點數3點。再汽車駕駛人之行為，
    經以科學儀器取得證據資料證明其行為違規，當場不能或不
    宜攔截製單舉發者，得逕行舉發，道路交通管理處罰條例第
    53條第1項、第63條第1項第3款、第7條之2第1項第7款，分
    別定有明文。
二、異議人即受處分人甲○○駕駛所有車號AK-9128號自用小客
    車，於民國98年6月22日16時38分許，行經臺北市○○○路
    與建國北路口時，違規闖越紅燈，經以自動採證照相儀器拍
    照存證，由臺北市政府警察局中山分局交通分隊員警逕行製
    單舉發。嗣異議人於期限內提出申訴，經原處分機關調查結
    果，仍認異議人有前揭違規行為，原處分機關乃於98年7月2
    9日依條例第53條第1項、第63條第1項第3款 (原處分漏載第
    3款)之規定，以異議人「駕車行經有燈光號誌管制之交岔路
    口闖紅燈」為由，裁罰2,700元，並記違規點數3點。
三、聲明異議意旨略以：其駕車由建國北路，到達民權東路口時
    ，遇左、右、直行綠燈，通過時瞬間號誌已轉為黃燈及綠燈
    右轉之燈號，其趕緊左轉，因左轉民權東路車多，短暫的4
    秒要如何緊急臨停於停止線前，且本人車子已過斑馬線，再
    不通過將被迫停於路口，妨礙交通，依規定黃燈不罰，所述
    情形屬情非得已等云云。
四、經查，按圓形黃燈用以警告車輛駕駛人及行人，表示紅色燈
    號即將顯示，屆時將失去通行路權，在行車速限為每小時50
    公里以下之路段，應顯示3秒，另車輛面對圓形紅燈表示禁
    止通行，不得超越停止線或進入路口，再設於有號誌之交岔
    路口、白色、寬30至40公分、依遵行方向之路面寬度劃設之
    白色橫向標線，為停止線，用以指示行駛車輛遇行車管制號
    誌中紅燈亮起或箭頭綠燈熄滅時停止之界限，道路交通標誌
    標線號誌設置規則第206條第1項第4款、第5款、第170條第1
    項、第2項定有明文，另汽車行駛至交岔路口，其行進、轉
    彎應遵守燈光號誌或交通指揮人員之指揮，道路交通安全規
    則第102條第1項第1款定有明文，是依上述規定可知，當行
    車管制號誌中圓形黃燈亮起時，尚未進入交岔路口之車輛及
    行人應儘可能不超越停止線或進入路口，於圓形紅燈亮起時
    ，更不得超越停止線或進入路口，否則即屬行經有燈光號誌
    管制之交岔路口闖紅燈之違規行為。異議人甲○○於前揭時
    地駕駛系爭車輛行經設有燈光號誌管制之民權東路與建國北
    路口時，因未遵守道路交通號誌之指示而闖紅燈之違規事實
    ，有現場採證照片2幀在卷可稽。而依該採證照片第1張所示
    ，其上顯示之數據為「Ｒ０２2」，顯示異議人車輛於紅燈
    號誌亮起後2點1秒時，始駛壓過停止線；另採證照片第2張
    顯示數據為「Ｒ０３2」、「Ｖ=39」，顯示異議人駕駛之車
    輛，於號誌轉換紅燈經過3點2秒後，猶以時速39公里之速度
    繼續行駛，且車子已超越停止線及該路口行人穿越道，此並
    有臺北市政府警察局中山分局98年7月17日北市警中分交字
    第09832814900號函覆之說明可佐。是以異議人所駕駛之系
    爭車輛行經上開路口時，該路口號誌既已顯示為紅燈，異議
    人猶繼續前行而駛壓過停止線，復以時速39公里之速度繼續
    行駛進入路口範圍，其闖紅燈之違規事實極為明確，堪以認
    定。至該2張採證照片上之「１Ｙ４0」數據，應係指紅燈號
    誌亮起前，已有4秒之黃燈緩衝時間，用以提醒駕駛人注意
    號誌轉換，然異議人既自承已知建國北路直行方向為黃燈，
    理應知悉隨後紅色燈號即將顯示，屆時將失去通行路權，自
    應斟酌是否得於紅燈亮起前完全通過交岔路口，以決定是否
    繼續向前行駛或停等紅燈，異議人捨此不為，於黃燈時仍貿
    然繼續向前行駛欲通過上開交岔路口，甚至於紅燈亮起時車
    身仍在交岔路口停止線前方之感應線圈上，致車輪壓過感應
    線圈而遭自動測速違規照相桿攝得上開第1幀採證照片後，
    仍繼續向前前進後，攝得第2幀照片並遭製單舉發，而照片
    中異議人所駕駛車輛右側之計程車，則遵照紅燈指示停於停
    止線後，雖當時異議人車輛前方有1台車輛亦闖越紅燈，然
    核屬該車是否併應舉發違規問題，與本案件之違規事實無涉
    ，尤非眾人皆闖越紅燈，即可忽略遵守號誌。用路人仍應遵
    守現行標誌之設置，並隨時注意路況，以維用路安全。是受
    處分人所辯，殊不足採。本件事證明確，受處分人上揭違規
    闖紅燈行為，堪以認定，應依法處罰。異議人所辯黃、紅號
    誌燈轉換之際，僅數秒可作判斷，實無法有足夠時間採取煞
    停措施云云，應屬卸責之詞，並不足採。
五、綜上所述，異議人確有於上開時地，行經有燈光號誌管制之
    交岔路口闖紅燈之違規行為，原處分機關因而依道路交通管
    理處罰條例第53條第1項、第63條第1項第3款 (原處分漏載
    第3款)，違反道路交通管理事件統一裁罰基準表之規定，裁
    處異議人罰鍰2,700元，並記違規點數3點，核無違法失當之
    處，異議人空言指摘原處分失當，求予撤銷免罰，顯無理由
    ，應予駁回。
據上論斷，應依道路交通案件處理辦法第19條，裁定如主文。
中    華    民    國    98    年    8     月    31    日
                  交通法庭法  官  楊台清
以上正本證明與原本無異。
如不服本裁定，應於裁定送達後5日內向本院提出抗告狀。
                          書記官  劉子豪
中    華    民    國    98    年    8     月    31    日


司法院資訊處製作；財團法人民間司法改革基金會備份。
